【裁判字號】    98,易,3160
【裁判日期】    990531
【裁判案由】    詐欺
【裁判全文】
臺灣臺北地方法院刑事判決              98年度易字第3160號
公  訴  人  臺灣臺北地方法院檢察署檢察官
被      告  甲○○
上列被告因詐欺案件，經檢察官提起公訴（98年度偵字第10784
號），本院判決如下：
    主  文
甲○○幫助意圖為自己不法之所有，以詐術使人將本人之物交付
，處有期徒刑參月，如易科罰金，以新臺幣壹仟元折算壹日。
    事  實
一、甲○○其在主觀上應有預見不詳姓名年籍之成年人收集他人
    金融帳戶之目的，係欲供詐欺犯罪用，竟基於幫助他人犯詐
    欺取財之不法所有意圖之不確定故意，於97年12月19日21時
    52分前某時許，在臺北縣新店市新店捷運站附近，將其向台
    新國際商業銀行（下稱台新銀行）新店分行申辦之帳號0000
    0000000000號帳戶之提款卡及密碼，交付予姓名年籍不詳之
    成年人，供該成年人所屬之詐欺集團作為向不特定民眾詐欺
    取財犯罪使用。嗣於97年12月19日19時許，該詐欺集團所屬
    成年成員致電楊育書，向楊育書佯稱係博客來網路書局之工
    作人員，因前次購書時，誤將付款方式設定成分期付款，爾
    後每月將在其帳戶內自動扣款，須至自動櫃員機操作取消扣
    款。丙○○不疑有他，而陷於錯誤，於當日21時52分許，在
    臺北市○○區○○街63巷2號萊爾富超商內所設置之自動櫃
    員機，依對方指示進行操作，而將新臺幣（下同）3萬8000
    元轉入甲○○之上開帳戶內，該款隨即遭人領取。該集團成
    員復於同年月20日15時許，以相同方式詐欺乙○○，乙○○
    亦因而陷於錯誤，於同日16時19分起至16時30分許，在臺南
    縣永市○○路986號台新銀行所設置之自動櫃員機，分5次接
    續將其個人帳戶內之存款3萬元、3萬元、3萬元、8000 元、
    1萬2000元轉入甲○○之上開帳戶內，該款亦悉數遭人領取
    一空。
二、案經丙○○、乙○○訴由臺北縣政府警察局新店分局報告臺
    灣臺北地方法院檢察署檢察官偵查起訴。
    理  由
壹、證據能力事項:
    按被告以外之人於審判外之言詞或書面陳述，除法律有規定
    者外，不得作為證據；又被告以外之人於審判外之陳述，雖
    不符合同法第159條之1至第159條之4之規定，但經當事人於
    審判程序同意作為證據，法院審酌該言詞陳述或書面陳述作
    成時之情況，認為適當者，亦得為證據。當事人、代理人或
    辯護人於法院調查證據時，知有第159條第1項不得為證據之
    情形，而未於言詞辯論終結前聲明異議者，視為有前項之同
    意，刑事訴訟法第159條第1項及第159條之5分別定有明文。
    本判決下列所引用之證據資料，均經依法踐行調查證據程序
    ，當事人於本院言詞辯論終結前亦未聲明異議，本院審酌證
    據資料製作時之情況，均無違法不當及證明力明顯過低之瑕
    疵，亦查無依法應排除其證據能力之情形，認以之作為證據
    應屬適當，皆有證據能力。
貳、實體事項:
一、訊據被告甲○○固坦承向台新銀行新店分行申辦上開帳號00
    000000000000號帳戶使用等情不諱，惟矢口否認有何幫助詐
    欺取財之犯行，辯稱:我沒有幫助他人詐欺取財。我於掛失
    前2天的某星期五因為謀職，對方表示薪水須用到帳戶，我
    依對方要求操作我的台新銀行帳戶提款卡給對方審視後，將
    提款卡放入存摺中，再將存摺交予對方影印，對方影印完交
    回存摺時，我沒有仔細查看，隨即將存摺放回口袋，過2天
    因對方沒有聯絡，才發現不對，乃於星期一凌晨向銀行辦理
    掛失云云。惟查:
  (一)台新銀行新店分行帳號00000000000000號帳戶，係被告向該
    銀行所申請開立使用等情，為被告所不爭執，並有該行98年
    6月1日台新作文字9808264號函暨所附開戶資料可參（參偵
    字第10784號卷第39-45頁）。又告訴人丙○○、乙○○二人
    分別於上開時間，遭人以上述方式詐騙，而陷於錯誤，於上
    開時間，分別至上述自動櫃員機前，依對方指示操作，而分
    別將3萬8000元，及3萬元、3萬元、3萬元、8000元、1萬200
    0元匯入甲○○之上開帳戶內等情，亦據證人即告訴人丙○○、乙○○分別於警詢時指陳在案（參同上偵卷第9-11頁）
    ，並有自動櫃員機交易明細表及被告所申設之上開帳戶交易
    明細在卷可按（參同上偵卷第12-17、47-49頁）。又被告嗣
    於98年12月21日透過語音向台新銀行掛失金融卡一節，亦為
    被告所不爭執，復經本院依職權向台新銀行函詢，經該行函
    復在案，此亦有該行98年12月16日台新作文字第9818405號
    函在卷可查（附於本院卷內）。
  (二)被告雖否認曾交付提款卡及密碼予他人，並以上詞置辯，然
    查:
  (1)被告於98年2月20日第一次製作警詢筆錄時已坦白供稱:「我
    於97年12月下旬，為應徵機場接送工作時，『有將我所有台
    新銀行帳戶提款卡』交給1名真實姓名不詳自稱蔡先生之人
    ，等我過2、3天發現不對勁時，有向台新銀行掛失提款卡。
    」等語在案。其嗣於98年10月8日偵訊時則一改前供，辯稱:
    沒有交付提款卡予他人，只有交付存摺給對方影印等語（參
    偵卷第77-78頁）。但其於本院98年12月11日準備程序中雖
    仍否認交付提款卡給對方，但供承:曾將上開台新銀行帳戶
    的存摺、提款卡交給對方影印，前後約有5至10分鐘的時間
    等語（參本院該日筆錄），顯亦與其於本院審理時所供上情
    不相一致。是被告於本院審理時所為之上開辯解，是否可信
    ，已非無容疑之處。而由製作筆錄之時間觀察，被告在警詢
    筆錄之時間為98年2月20日，此份筆錄是其初遭查獲而到警
    局所製作的第一份筆錄。渠時距離案發時間僅2個月，被告
    復非法律專業人員，在當下應較無暇算計自己之供詞內容，
    是客觀上被告當時所為之陳述，應較接近於真實。
  (2)被害人丙○○、乙○○遭詐騙而匯款入被告之上開台新銀行
    帳戶後，各該匯款均遭人立即以提款卡轉出或提領，且係以
    被告於95年8月25日開立存款帳戶時同時申辦之提款卡所為
    之交易，有前述交易明細表可參，並經本院向台新銀行查明
    屬實，復有該行98年12月16日台新作文字第9818405號回函
    可考。是該實施詐欺之人所使用之提款卡，確為被告所申用
    之提款卡，而非偽卡。若被告未將之交付他人，他人如何能
    持其向銀行所申用之提款卡進行上述轉出或提領之行為。
  (3)被告自承失業已久，上開帳戶原係供作擔任保全工作時之薪
    水匯款之用。而依卷附之上開帳戶交易明細表所示，被告因
    失業之緣故，該帳戶自96年9月27日匯入最後一筆台灣東急
    保全薪資後，已無任何保全之薪水匯入。該帳戶於96年10月
    22日時，存款餘額僅有11元（附於本院卷內）。自96年10月
    20日至97年12月19日止被告與對方見面前，該帳戶內亦無其
    他入款。足認該帳戶在當時並非被告日常使用之帳戶。然承
    前所述，被告於97年12月21日即與對方見面後2天，主動向
    台新銀行辦理提款卡掛失止付手續。果被告未將提款卡交付
    他人使用，其只是單純操作提款卡給對方審視而已，且存摺
    交付對方影印後已取回，其何須主動向銀行辦理掛失止付。
    是由被告與對方見面後2天主動向銀行辦理掛失手續之行為
    ，益徵被告確實在97年12月19日與對方見面後，將提款卡交
    付他人。
  (4)自不法詐騙犯罪者之角度觀之，其等既知以他人之帳戶掩飾
    犯罪所得，當係聰明狡詐之徒，非智商愚昧之人，自當知社
    會上一般正常之人如帳戶存摺、印章、提款卡遭竊或遺失，
    為防止拾得或竊得之人盜領存款或將帳戶作為不法使用，必
    於發現後立即報警或向金融機構辦理掛失止付。在此情形下
    ，如仍以此帳戶作為其等向被害人詐騙，並誘使被害人將款
    項轉入或匯入該帳戶，將因帳戶所有人掛失止付而無法提領
    ，導致其等無法得償犯罪之目的。是該行詐騙之人必能確定
    該帳戶所有人不會去報警或掛失止付，其可完全掌控帳戶，
    始會以該帳戶作為被害人匯款之帳戶。而此等確信，在該帳
    戶係拾得、竊得或其他未經帳戶所有人同意而取得之情形，
    實無發生之可能。
  (5)綜上理由，本院認為由該詐欺被害人丙○○、乙○○之人，
    得任意以被告所申辦使用之上開帳戶提款卡提領被告帳戶內
    之款項，足認其不僅持有被告上開帳戶之提款卡，並知悉被
    告之帳戶密碼，且確信被告不會在其使用期間，向銀行辦理
    掛失止付一節推之，被告所申用之上開帳戶提款卡及密碼，
    應係被告提供予姓名年籍不詳成年人使用無疑。是被告於警
    詢時所供:「有將我所有台新銀行帳戶提款卡交給1名真實姓
    名不詳自稱蔡先生之人」等語，應屬真實而可信。其嗣於本
    院審理時所為上開之辯詞，為卸責之詞，不足採信。
  (三)依被告於本院審理所供，其是在某星期一凌晨掛失上開帳戶
    之提款卡。而交付存摺供他人影印的時間是掛失前2天的星
    期五（參本院98年5月12日審理筆錄第5頁）。而承前所述，
    被告掛失之時間為97年12月21日，該日確為星期一，依此推
    之，被告交付提款卡予他人之時間應為97年12月19日。
  (四)按刑法之故意犯，可分為直接故意與不確定故意，所謂不確
    定故意即指行為人對於構成犯罪之事實，預見其發生而其發
    生並不違反其本意，刑法第13條第2項定有明文。是被告若
    對於他人可能以其所交付之帳戶，進行詐欺取財之犯罪行為
    ，已預見其發生而其發生並不違反其本意，則其自仍應負相
    關之罪責。而近來以各種理由，撥打至一般民眾家裡，佯稱
    退稅、退費、欠款、查詢帳戶、中獎、代辦貸款、網路購物
    詐欺、被害人未繳費用將凍結被害人帳戶...等方式詐欺取
    財之犯罪類型層出不窮，而該等犯罪，多數均利用人頭帳戶
    作為出入帳戶，已經媒體廣為披載，被告係成年且智力成熟
    之人，對此應知之甚詳。本件被告交付他人使用之上開帳戶
    ，係於95年間已經開立使用，足認被告深知他人持有其帳戶
    之提款卡及密碼，即有可能以該帳戶作為詐騙被害人匯款之
    工具，再以其所交付之提款卡、密碼提領，但其卻仍對此一
    可能之危害莫不關心，仍率然將該提款卡及密碼交付他人使
    用。致使該帳戶終被利用為犯詐欺取財罪之出入帳戶使用，
    此當為被告所能預見，且其發生並未違反被告本意，是被告
    有幫助不法之徒利用其帳戶犯詐欺取財罪之不確定故意已至
    為顯然。
  (五)綜合上述，本案被告幫助詐欺取財之犯行，事證明確，洵堪
    認定，應依法論科。
二、核被告所為，其基於幫助之犯意，提供系爭帳戶相關證件，
    為他人之詐欺取財犯行提供助力，係犯刑法第30條第1項、
    第339條第1項之幫助詐欺取財罪。被告僅有一交付帳戶提款
    卡及密碼之行為，並造成二名被害人受詐騙而匯款，是被告
    係以一幫助行為幫助該實施詐欺行為之正犯對多數被害人實
    施詐欺行為，為實質一罪。被告幫助他人犯前開罪名，為幫
    助犯，依刑法第30條第2項之規定，按正犯之刑減輕之。爰
    審酌被告在媒體廣為報導後，仍提供帳戶予他人使用，其行
    為影響社會正常交易安全，增加被害人尋求救濟之困難，並
    使犯罪之追查趨於複雜，本件被害人數2人，被害人受詐騙
    而匯入其帳戶之金額共為14萬8000元之結果，以及被告犯後
    否認犯行之態度等一切情狀，量處如主文所示之刑，並諭知
    易科罰金之折算標準。
據上論斷，應依刑事訴訟法第299條第1項前段，刑法第30條第1
項、第339條第1項、第30條第2項、第41條第1項前段，刑法施行
法第1條之1，判決如主文。
本案經檢察官郭騰月到庭執行職務。
中    華    民    國    99    年    5     月    31    日
                  刑事第四庭  審判長法  官  郭惠玲
                                    法  官  李明益
                                    法  官  李桂英
以上正本證明與原本無異。
如不服本判決，應於判決送達後10日內（應抄附繕本）向本院提
出上訴狀（上訴書狀應敘述具體理由。上訴書狀未敘述上訴理由
者，應於上訴期間屆滿後二十日內補提理由書於原審法院。）。
告訴人或被害人如對於本判決不服者，應具備理由請求檢察官上
訴，其上訴期間之計算係以檢察官收受判決正本之日期為準。
                                    書記官  王祥鑫
中    華    民    國    99    年    5     月    31    日
附錄本案論罪科刑法條全文：
中華民國刑法第339條
（普通詐欺罪）
意圖為自己或第三人不法之所有，以詐術使人將本人或第三人之
物交付者，處 5 年以下有期徒刑、拘役或科或併科 1 千元以下
罰金。
以前項方法得財產上不法之利益或使第三人得之者，亦同。
前二項之未遂犯罰之。

司法院資訊處製作；財團法人民間司法改革基金會備份。
